臺灣高等法院刑事判決　　　　　　　　　　　　　　九十三年度上易字第四四四號
　　上　訴　人
　　即　被　告　甲○○
右上訴人因竊盜案件，不服臺灣宜蘭地方法院九十二年度易字第二三一號，中華民國
九十二年十二月八日第一審判決（起訴案號：臺灣宜蘭地方法院檢察署九十一年度偵
字第二二四九號）提起上訴，本院判決如左：
    主  文
上訴駁回。
??事  實
一、甲○○明知其於民國（下同）九十一年一月二十五日已經放棄未設立登記之「鈞
    樺貿易有限公司宜蘭分公司」（以下簡稱「鈞樺公司」）股東身分與股東共有物
    品之權利，竟基於意圖為自己不法所有之概括犯意，於九十一年八月初某日及同
    年八月十七日下午二時十五分許，連續前往位於宜蘭縣壯圍鄉○○村○○路十之
    八號之工廠，趁股東乙○○、己○○及丁○○疏於看管之際，徒手開啟鐵捲門進
    入工廠內，竊取如附表所示之冷凍機組等器材。嗣於九十一年八月十七日下午二
    時四十五分許，甲○○為竊取冷凍機組而僱用不知情之丙○○及不詳姓名人士二
    名在上址拆卸部分機具之際，為丁○○發現，而查獲上情。
二、案經宜蘭縣警察局礁溪分局報請臺灣宜蘭地方法院檢察署檢察官偵查起訴。
    理  由
一、訊據被告甲○○矢口否認有何竊盜犯行，辯稱：伊確實曾於九十一年八月初某日
    及九十一年八月十七日下午二時許，僱用不知情之友人丙○○連續二次前往宜蘭
    縣壯圍鄉○○路十之八號「鈞樺公司」工廠，將未上鎖之鐵捲門拉上而進入徒手
    拆卸搬運如附表所示之冷凍機組器材，但是因為該公司臺北老闆即債權人戊○○
    在九十一年七、八月曾打電話給伊，要伊將該等冷凍器材整理出售，以償還對於
    戊○○之債務，伊才前往拆卸，伊拆卸搬運冷凍機組器材時有告訴股東乙○○，
    乙○○亦同意變賣該等器材，伊不知道乙○○有無通知其他股東；伊於九十一年
    一月二十二日曾在宜蘭參加股東會議，當日協議書上的簽名是伊親自所簽，也有
    看到協議書的內容載明九十一年一月二十五日開會時未到者放棄股東權利，但九
    十一年一月二十五日伊有其他工作，其他股東有說如果人員找齊的話，會再通知
    伊，並說如果台北老闆戊○○有空的話才會開會，伊當日未收到通知，以為不用
    開會，所以未到場參加會議，事實上伊並未放棄股東權利，伊主觀上認為自己仍
    為鈞樺公司股東，前往拆卸機組並無為自己不法所有之意圖；伊連續二次前往拆
    卸搬運冷凍機組器材，主觀上是要處理後交付予戊○○，並無為自己不法所有之
    意圖；另證人乙○○曾表示有拜託伊處理工廠內部物品，但後來價格不合所以沒
    有答應，故伊當初拆卸冷凍機組係著眼於物品之處理，並無為自己不法所有之意
    圖，如確有竊盜之犯意，應將拆卸機組加以隱匿，何以主動告知員警所拆卸之物
    品放置於被告丙○○處；證人戊○○固於偵查中陳稱未委託伊與被告丙○○去拆
    卸機組，但戊○○曾於案發前之九十一年八月十四日下午一時四十分二十九秒與
    同日晚間九時十二分三十五秒撥打電話給被告丙○○，再參諸被告丙○○於警詢
    中供稱：證人戊○○於九十一年七、八月間曾打電話給渠，向渠說是臺北老闆冷
    凍庫需拆裝要賣給朋友等語，顯見伊拆卸冷凍機組並無為自己不法所有之意圖；
    又伊進入工廠拆卸機組並未破壞窗戶，亦未破壞鐵捲門鎖，證人丁○○亦表示鐵
    捲門並無被破壞之跡象，伊僅是單純打開鐵捲門進入工廠，並無毀越門扇竊盜之
    犯行云云。
二、經查：
（一）「鈞樺公司」係設於臺北市○○區○○街一段一八三號一樓，由證人戊○○之
      父陳智謀為負責人，經營蔬菜、生鮮魚、農產品、水產品之批發零售業，證人
      戊○○亦為股東，此有公司基本資料查詢、台北市政府營利事業登記證及公司
      章程各一件附卷可稽。被告甲○○與證人丁○○、乙○○、己○○四人合夥出
      資，擬設立「鈞樺公司宜蘭分公司」，但未進行分公司設立登記，嗣因積欠證
      人戊○○債款，乃於九十一年一月二十二日召開股東會議，決議「於九十一年
      一月二十五日由臺北老闆（指證人戊○○）召開股東會議，被告甲○○自行決
      定是否參加，未到者自行放棄所屬股東權益，股東會議後不得另行異議」，並
      由證人丁○○、己○○及被告丙○○三人於股東會議協議事項上簽名，此有股
      東會議協議事項一紙附卷可稽，並據被告甲○○自承當日曾參與該次股東會議
      等語在卷，是被告甲○○應知悉九十一年一月二十五日欲再召開股東會議，而
      當日未到者，即表示放棄股東權利。雖證人丁○○於原審調查中證稱：「當時
      甲○○的手機換了，我們沒有辦法通知他，我們認為沒有辦法通知他，就是他
      放棄了他的權利」等語（見原審九十二年七月十一日訊問筆錄），惟於本院審
      理時證稱：「我是鈞樺公司的股東，後來有開股東會議，被告有表示要放棄股
      東的權利。被告拆除冷凍機器我不知情。戊○○也說他沒有叫被告去拆。」（
      見本院九十三年三月二十五日準備程序筆錄），且證人戊○○於偵查中亦結證
      稱：「有電話通知股東甲○○也有碰到他，但他就是不來開會，一月二十二日
      後我有遇到甲○○七、八次，他均未表示異議」（見偵查卷第十四頁），可見
      被告甲○○就其餘股東欲於九十一年一月二十五日將召開股東會議，如未到場
      表示放棄股東權益一節，無法諉為不知。是依其等協議事項內容觀之，被告甲○○於九十一年一月二十五日未參與股東會議即已喪失股東權益，除非得其他
      股東同意，自不得對於股東合夥共有之物品任意拆卸、搬移或處分。
（二）被告甲○○於九十一年八月初某日及九十一年八月十七日下午二時許，連續二
      次僱用被告丙○○一同前往宜蘭縣壯圍鄉○○村○○路十之八號工廠，將無人
      凍機組搬運至被告丙○○舊宅與其親屬住處置放等情，業據被告甲○○、丙○○於警詢、偵查及原審調查、審理中均供承不諱，丙○○並於本院審理中陳稱
      ：「我不知道冷凍機組是誰的，當初公司的冷凍機組是我賣給他們的，是我去
      組裝的，公司購置買賣也是我接洽的。戊○○有打電話給我，問我拆冷凍機組
      及送到南部的費用多少。冷凍機組是甲○○叫我拆的。戊○○應該沒有叫我拆
      冷凍機組。」（見本院九十三年四月六日審判筆錄），並經九十一年八月十七
      日發覺上情之目擊證人丁○○於偵查、原審調查、審理中、本院準備程序時均
      證述在卷，且有被竊之冷凍機組器材照片四張及其所提出之工廠物品遺失清單
      一紙存卷可稽。而被告甲○○及股東丁○○、乙○○、己○○等人雖積欠鈞樺
      公司股東即證人戊○○債款，然如附表所示之冷凍機組器材原為被告甲○○及
      證人丁○○、乙○○與己○○四人合夥出資購買，係屬股東四人所共有，此據
      證人丁○○證述在卷（見原審九十二年七月三日訊問筆錄），其後於九十一年
      一月二十五日甲○○已喪失股東權益，已如上述，故如附表所示之冷凍機組器
      材非屬被告甲○○所有，被告甲○○於未徵得現共有人股東同意之情形下，自
      不得自行拆卸、搬移該冷凍機具器材。
（三）被告甲○○固辯稱：證人戊○○曾於九十一年七、八月間打電話委託伊拆卸冷
      凍機組，並表示能否在同年九月前整理好，要寄給朋友，伊亦曾告知股東即證
      人乙○○要將鋸台拿去估價，但要先整理才能變賣，證人乙○○曾表示同意云
      云。然證人戊○○於警詢中即陳稱：「我沒有委託這兩人（指被告甲○○、丙○○）去拆這些器具」（見警詢卷第四頁背面），並於偵查中證稱：「甲○○
      有說我沒有叫他拆」等語（見偵查卷第十四頁），雖證人戊○○於原審調查中
      多次經合法傳喚均未到庭作證，並於九十二年十一月十一日在海南省海口市死
      亡，有死亡證明書附卷可稽，然其於警詢、偵查中之證詞並無顯不可信之情況
      ，仍具證據能力，足證其並未委託被告甲○○前往拆卸機組。而證人乙○○於
      原審調查中證稱：「九十一年六、七月份他（指被告甲○○）曾經口頭告訴過
      我，但是我認為還有積欠臺北的錢，所以我並沒有同意」（見原審九十二年七
      月三日訊問筆錄），再於原審審理中結證稱：「曾經拜託甲○○處理工廠內部
      的事情」、「戊○○說他不想繼續經營，問我有沒有買主要買，甲○○還在從
      事這一行，我才問他看有沒有人需要」、「應該是在案發前一、二個月，當時
      甲○○說要幫我問問看」、「但是價格不合，所以我沒有同意他處理」、「當
      時我要他處理，是要他幫忙找買主變賣」、「他（指被告甲○○）說問問看而
      已，但是鋸台的部分，他有提出價額，認為太低，沒有同意」（見原審九十二
      年十一月二十四日審理筆錄），且於本院審理中證稱：「我為股東，戊○○有
      說要賣（冷凍機組），不想再營運了，沒有說要搬到南部，我不知道戊○○有
      無叫甲○○去拆冷凍機組，在九十一年六月間，冷凍機組的鋸檯已搬到被告家
      後，這事情，我有向戊○○講，戊○○說沒有叫甲○○去拆，但他有叫丁○○
      去處理。」（見本院九十三年四月六日審判筆錄），顯見證人乙○○雖曾找過
      被告甲○○協助找尋冷凍機組器材買家，但因價格不合，並未同意被告甲○○
      拆卸、搬移或處分該等機具器材。況被告甲○○於偵查中亦自承：證人戊○○
      並未委任其拆卸機組，搬移機組亦未經過股東同意等語（見偵查卷第四十頁）
      ，堪信被告甲○○並非受證人戊○○委任，亦未徵得其餘股東之同意，即自行
      任意拆卸、搬移如附表所示之機組，並將拆卸之機組置於其所僱用之被告丙○○舊宅及親屬家中。
（四）另證人戊○○固曾於九十一年八月十四日下午一時四十分二十九秒許及同日晚
      間九時十二分三時五秒許以行動電話0000000000號與被告丙○○聯
      繫，此有行動電話通聯紀錄一件在卷可參，並據被告丙○○及證人戊○○均供
      述在卷。然證人戊○○就其撥打行動電話聯繫被告丙○○之原因於偵查中結證
      稱：「我確實有打電話給他（指被告丙○○）問他冷凍庫不見，我是先打甲○○問丙○○電話」、「事後我才知道冷凍庫被拆一半」（見偵查卷第十四頁）
      ，顯見證人戊○○雖曾於事發前於九十一年八月十四日聯繫被告丙○○，但係
      證人乙○○發覺部分冷凍機組失竊之後告知證人戊○○，證人戊○○才與被告
      丙○○聯繫，證人戊○○事先並未委託被告甲○○前往拆卸、搬移冷凍機組。
      而證人丁○○於原審調查中亦結證稱：「因為戊○○告訴我們說，為何我們公
      司欠他錢，還要他把機器賣掉，戊○○有說，他不需要如此，因為公司有欠他
      錢，所以東西本來就是他自己的，不需要透過被告甲○○整理變賣給他的朋友
      ，而且買主大家都可以找」等語（見原審九十二年七月三日訊問筆錄），且參
      諸被告甲○○積欠款項較多，此據證人乙○○證述在卷，堪信被告甲○○未徵
      得股東丁○○、己○○、乙○○及債權人戊○○之同意，即自行拆卸、搬運股
      東所共有之冷凍機組器材，應係出於為自己不法所有之主觀犯意甚明。
（五）按刑法第三百二十一條第一項第二款所謂毀越門扇牆垣，係指毀損或超越及踰
      越門扇牆垣而言，與用鑰匙開鎖啟門入室者不同，司法院解釋所謂越進門扇牆
      垣，其越進二字亦應解為超越或踰越而進，非謂啟門入室即可為之越進，最高
      法院二十二年度上字第四五四號判例可資參照。查被告甲○○於前揭時地進入
      宜蘭縣壯圍鄉○○村○○路十之八號工廠行竊時，係利用鐵捲門未上鎖即徒手
      拉起而進入工廠一節，業據被告甲○○於原審調查、審理中供承在卷。證人丁○○雖於原審審理中結證稱：我們在九十一年一月二十五日之後就更換全部的
      鑰匙，所以甲○○沒有鑰匙，也就是說被竊盜時，被破壞的鎖是我們在九十一
      年一月二十五日更換過的鎖，鑰匙只有我們三個股東有，戊○○也沒有」，但
      證人丁○○亦結證稱：「鐵捲門沒有被破壞，只有窗戶被破壞」、「如果窗戶
      被破壞，可以伸手進去從內打開鐵捲門」（見原審九十一年十一月二十四日審
      理筆錄）「我不能確定窗戶是被告甲○○破壞的，但是確定甲○○並沒有鐵捲
      門的鑰匙，而鐵捲門沒有被破壞的跡象」等語（見原審九十二年七月三日訊問
      筆錄），而證人即本案到現場處理之宜蘭縣警察局礁溪分局大福派出所員警劉
      朝國於原審審理中結證稱：「那裡很偏僻，是在河堤旁邊，被竊現場沒有人居
      場，我也看不出來是新舊痕跡，這只是被害人的指訴而已」等語在卷（見原審
      九十二年十一月二十四日審理筆錄），再由卷存現場照片觀之，該工廠係以鐵
      捲門為門扇，一旦開啟即可進入，該鐵捲門並非屬門扇之外之其他安全設備，
      訊據被告既否認有破壞窗戶始入內打開鐵捲門之行為，此部份僅有被害人丁○○單方之指訴，自不得遽為不利被告之認定，僅足認被告係拉開未上鎖鐵捲門
      直接進入，此與啟門入室無異，揆諸前揭說明，被告應僅為普通竊盜犯行，難
      以認係涉有毀越、踰越門扇或安全設備而竊盜之犯行。
（六）綜上所述，被告甲○○所辯，顯係卸責之詞，不足採信，其右揭事證明確，犯
      行洵堪認定，應予依法論科。
三、核被告甲○○所為，係犯刑法第三百二十條第一項普通竊盜罪，其先後二次竊盜
    犯行間，時間緊接，所犯係構成要件相同之罪名，顯係基於概括犯意反覆為之，
    應依連續犯之規定，論以一罪，並依法加重其刑。公訴意旨認被告係犯刑法第三
    百二十一條第二款之毀越門扇竊盜罪，尚有未洽，起訴法條應予變更。原審本同
    上之見解，變更檢察官起訴法條，依刑法第五十六條、第三百二十條第一項、第
    四十一條第一項前段（原判決漏載前投，應予補正），罰金罰鍰提高標準條例第
    一條前段、第二條，並審酌被告甲○○之素行，因公司債務糾紛而引致本件犯行
    ，與其犯罪之手段、目的、所生危害等一切情狀，量處有期徒刑四月，並諭知如
    易科罰金以三百元折算一日，認事用法均無不合，量刑亦無不當，被告上訴意旨
    否認犯罪，指摘原判決不當，為無理由，應予駁回。
據上論斷，應依刑事訴訟法第三百六十八條，判決如主文。
本案經檢察官周誠南到庭執行職務。
中　　　華　　　民　　　國　　九十三　　年　　　四　  　月    二十  　　日
                              臺灣高等法院刑事第二庭
                                  審判長法  官  蔡  長  溪
  　                                    法  官  蔡  國  在
　                                      法  官  楊  貴  志
右正本證明與原本無異。
不得上訴。
                                        書記官  黃  德  煌
中　　　華　　　民　　　國　　九十三　　年　　　四　　　月　　二十  　　日
附表：
      ┌───┬────────────────────┬──────┐
      │編  號│              名      稱                │  數    量  │
      ├───┼────────────────────┼──────┤
      │  一  │      日本原裝進口電動鋸台              │    一台    │
      ├───┼────────────────────┼──────┤
      │  二  │      冷凍庫壓縮機（美國型、法國型）    │    二台    │
      ├───┼────────────────────┼──────┤
      │  三  │      冷凍庫水冷冷卻水塔                │    一台    │
      ├───┼────────────────────┼──────┤
      │  四  │      平面工作台（白鐵）                │    一台    │
      ├───┼────────────────────┼──────┤
      │  五  │      推板車（白鐵）                    │    二台    │
      ├───┼────────────────────┼──────┤
      │  六  │      加工用小型菜刀                    │    二支    │
      ├───┼────────────────────┼──────┤
      │  七  │      塑膠袋封口機                      │    一台    │
      ├───┼────────────────────┼──────┤
      │  八  │      鉆板                              │    三個    │
      └───┴────────────────────┴──────┘
